最高法院刑事判決　　　　　　九十六年度台上字第六八四六號
上　訴　人　甲○○
上列上訴人因公共危險等罪案件，不服台灣高等法院高雄分院中
華民國九十四年五月三日第二審判決（九十四年度交上訴字第一
０號，起訴案號：台灣高雄地方法院檢察署九十二年度偵字第一
四九九五號），提起上訴，本院判決如下：
    主  文
原判決關於公共危險部分撤銷，發回台灣高等法院高雄分院。
其他上訴駁回。
    理  由
一公共危險部分：
此部分原判決認定：緣上訴人甲○○領有普通小型車駕駛執照，
於民國九十二年一月十四日十四時三十分許，在高雄縣林園鄉○
○○路三二號前，由西往東方向之車道，駕駛停放路旁之車牌號
碼Ｐ二－三八八八號自用小客車，起步欲迴轉至該路由東往西方
向之車道時，本應注意竟疏未注意對向車道有無來車即貿然迴轉
，適有告訴人歐陽曾玉娘駕駛車牌號碼ＹＭ－九五一七號自用小
客車搭載友人劉金泉，沿東林東路由東往西方向駛至，見狀已避
煞不及，上訴人駕駛之自用小客車左前保險桿撞及歐陽曾玉娘駕
駛之自用小客車左前輪、左前車門，致歐陽曾玉娘受傷（以上過
失傷害部分業經原審判決確定，詳後述）。上訴人竟未對歐陽曾
玉娘施以救護即駕車轉回原車道，沿東林東路由西往東方向逃離
現場，駛至該路與鳳林東路路口時，因遭其他車輛阻塞於紅燈前
，為劉金泉自後趕至要求返回現場，並由歐陽曾玉娘報警處理而
查獲等情，因而撤銷第一審關於上訴人公共危險部分之判決，改
判仍論處上訴人駕駛動力交通工具肇事，致人受傷而逃逸罪刑，
固非無見。
惟查：審理事實之法院，對於依法應行調查之證據，應詳為調查
，綜合調查所得之證據資料，本於經驗法則及論理法則定其取捨
，並將取捨證據及得心證之理由於判決內詳為說明；如事實尚非
明確，基於公平正義之維護或對被告之利益有重大關係事項，而
有應調查之證據未予調查，遽予判決者，即有應於審判期日調查
之證據而未予調查之違法。又刑法第一百八十五條之四駕駛動力
交通工具肇事，致人死傷而逃逸罪，行為人之駕車肇事致人死傷
雖非出於故意，但仍須知悉肇事致人死傷之事實，猶故為逃逸，
始足當之。若行為人不知其已肇事並致人死傷，縱然逃逸，亦與
本罪之構成要件不合。是該條所謂「逃逸」係指行為人主觀上對
其駕駛動力交通工具肇事致人死傷已有認識，客觀上並有擅自離
開肇事現場之行為而言。上訴人堅詞否認有肇事逃逸行為，辯稱
：發生車禍時告訴人好好的，身體沒有受傷等語（第一審卷第二
六、八三、一三四頁、原審卷第七十頁）。原判決雖已說明上訴
人肇事逃逸，但事實僅記載上訴人「駕車肇事致歐陽曾玉娘受傷
，竟未對歐陽曾玉娘施以救護即駕車轉回原車道，沿東林東路由
西往東方向逃離現場」，就上訴人對告訴人受有傷害乙節是否已
有認識未予認定，理由亦未說明，已有判決理由不備之違法。況
原判決理由三、雖說明「(二)……被告肇事後，並未下車察看，隨
即駕車轉回原車道，由西往東方向逃離現場，駛至該路與鳳林東
路路口時，因遭其他車輛阻塞於紅燈前，為劉金泉自後趕至要求
返回現場等情，業據證人即告訴人歐陽曾玉娘……證稱：『被告
撞到我後，被告的車沒有停，就往鳳林路方向開……』等語明確
，核與證人劉金泉……證稱：被告於肇事後並未下車察看，往東
逃跑……等語無訛。……足見被告肇事後，並未下車察看即駕車
逃逸……。是被告辯稱肇事後曾下車察看，並答應賠償，為免妨
害交通，始徵得告訴人之同意而將車駛往他處尋找停車云云，不
足採信。……被告肇事後其小客車停於告訴人小客車左後方……
被告並未下車，隨即駕車轉回原車道逃離，何能發現車內告訴人
及劉金泉係舊識……。」，並據為不利上訴人之論斷。然上訴人
已否認其事，告訴人於偵查中則具狀指稱：「被告於肇事後，下
車告訴告訴人：『這種事沒有必要叫警察，妳的醫藥費用我會負
擔』後，不顧告訴人傷勢應否就醫，隨即開車就走。」（偵查卷
第六七頁），是否指上訴人於肇事後確有下車與告訴人交談？如
果無訛，原判決此部分理由之說明自與卷內證據資料未盡相合。
況警員楊瑞生證稱：「（審判長問：當時告訴人有無外傷？）我
沒有看到，但是告訴人表示有內傷。」（第一審卷第一三二頁）
警員詹永福亦證稱：「（辯護人問：本件道路交通事故現場圖是
否由你製作？）是；（辯護人問：受傷情形是根據什麼而紀錄的
？）是根據告訴人說的；（辯護人問：當時告訴人是否有說不用
叫救護車？）當時在現場我有問告訴人要不要叫救護車，告訴人
說不用；（辯護人問：告訴人當時有無站著？）有；（檢察官問
：你到現場時，你看告訴人傷勢為何？）她當時看起來人很好，
沒有什麼明顯外傷，我問她的，她都可以回答；（審判長問：自
你們到達現場一直到離開，告訴人有無一直在現場陪同？）她從
頭到尾都陪同在現場；（審判長問：當天劉金泉有無受傷？）現
場他說沒什麼傷。」等語（第一審卷第八三至八七頁），證人劉
金泉於第一審亦證稱：「（辯護人問：當時警察是否問告訴人要
不要叫救護車她說不用？）是」；「（受命法官問：你是否車禍
之前就知道被告在那裡開自助餐？）是；我們在地人是知道。」
等語（第一審卷第七三、八一頁），果上訴人於肇事後有下車交
談，究上訴人可否發現劉金泉與其相識？是否已發現或知悉告訴
人已因該車禍受傷？告訴人具狀內容何以為上開記載？事實如何
？事關上訴人是否構成上開之罪，自屬對被告之利益有重大關係
事項，原判決未予調查釐清即遽為論斷，亦有應於審判期日調查
之證據而未予調查之違法。以上或為上訴意旨所指摘，或為本院
得依職權調查之事項，應認上訴為有理由。按第三審法院應以第
二審判決所確認之事實為判決基礎，刑事訴訟法第三百九十四條
第一項前段定有明文。原判決上述之違背法令，影響於事實之確
定，本院無可據以為裁判，應將原判決此部分撤銷，發回原審法
院更為審判。
二過失傷害部分：
按上訴得對於判決之一部為之；未聲明為一部者，視為全部上訴
，刑事訴訟法第三百四十八條第一項定有明文。本件上訴人未聲
明為一部上訴，自應視為全部上訴。又刑事訴訟法第三百七十六
條所列各罪之案件，經第二審判決者，不得上訴於第三審法院，
法有明文。本件上訴人所犯刑法第二百八十四條第一項前段過失
傷害部分，核屬刑事訴訟法第三百七十六條第一款之案件，依首
開說明，既經第二審判決，自不得上訴於第三審法院。上訴人竟
復提起上訴，顯為法所不許，應予駁回。
據上論結，應依刑事訴訟法第三百九十七條、第四百零一條、第
三百九十五條前段，判決如主文。
中　　華　　民　　國　九十六　年　 十二 　月　　六　　日
                      最高法院刑事第一庭
                          審判長法官  董　明　霈
                                法官  林　茂　雄
                                法官  張　祺　祥
                                法官  呂　永　福
                                法官  何　菁　莪
      本件正本證明與原本無異
                                      書  記  官
中　　華　　民　　國　九十六　年　 十二 　月　 十二 　日
                                                Ａ
